【裁判字號】    97,上易,2805
【裁判日期】    971231
【裁判案由】    詐欺
【裁判全文】
臺灣高等法院刑事判決                97年度上易字第2805號
上  訴  人
即  被  告  甲○○
            己○○
                    現於臺灣新店戒治所
上列上訴人等因詐欺案件，不服臺灣士林地方法院九十七年度易
字第一○四六號，中華民國九十七年九月八日第一審判決（起訴
案號：臺灣士林地方法院檢察署九十七年度偵字第四六八八、五
七六九、六二一六、六二一七、六二七八號；併辦部分：同署九
十七年度偵字第八一四一號），提起上訴，本院判決如下：
    主  文
上訴駁回。
    理  由
一、按不服地方法院之第一審判決而上訴者，應向管轄第二審之
    高等法院為之；上訴書狀應敘述具體理由；第二審法院認為
    上訴書狀未敘述理由或上訴有第三百六十二條前段情形，應
    以判決駁回之，刑事訴訟法第三百六十一條第一項、第二項
    項、第三百六十七條前段明文規定。而所謂具體理由，必係
    依據卷內既有訴訟資料或提出新事證，指摘或表明第一審判
    決有何採證認事、用法或量刑等足以影響判決本旨之不當或
    違法，而構成應予撤銷之具體事由，始克當之（例如：依憑
    證據法則具體指出所採證據何以不具證據能力，或依憑卷證
    資料，明確指出所為證據證明力之判斷如何違背經驗、論理
    法則）；倘僅泛言原判決認定事實錯誤、違背法令、量刑失
    之過重或輕縱，而未依上揭意旨指出具體事由，或形式上雖
    已指出具體事由，然該事由縱使屬實，亦不足以認為原判決
    有何不當或違法者（例如：對不具有調查必要性之證據，法
    院未依聲請調查亦未說明理由，或援用證據不當，但除去該
    證據仍應為同一事實之認定），皆難謂係具體理由，俾與第
    二審上訴制度旨在請求第二審法院撤銷、變更第一審不當或
    違法之判決，以實現個案救濟之立法目的相契合，並節制濫
    行上訴（最高法院九十七年度臺上字第八九二號判決參照）
    。是倘上訴人之上訴書狀雖敘述上訴理由，形式上雖已指出
    具體事由，然該事由縱使屬實，亦不足以認為原判決有何不
    當或違法者，即與未敘述具體理由無異，所為上訴，即非適
    法。
二、查本件原判決依上訴人等即被告己○○、甲○○之自白，並
    經被害人戊○○、乙○○、丁○○、庚○○、丙○○於警詢
    證述明確，復有同案被告宋春子系爭二帳戶開戶資料及交易
    明細、及被害人等郵政自動櫃員機交易明細表、存簿內頁等
    可稽，認定被告己○○、甲○○及同案被告宋春子確有幫助
    詐欺取財罪犯行，並審酌被告等所為影響社會正常交易安全
    ，增加被害人尋求救濟之困難，並使犯罪之追查趨於複雜，
    對於社會金融秩序之危害非輕，及其幫助詐欺集團犯罪所交
    付帳戶之數量，被害人遭詐害之金額，被告己○○及甲○○
    雖坦承犯行，然被告己○○刊登廣告收購帳戶，致有金錢需
    求者起僥倖之心，影響層面既廣且深，被告甲○○見該廣告
    ，竟又轉告同案被告宋春子，而啟宋春子犯罪之動機等一切
    情狀，就被告己○○所犯幫助詐欺取財罪犯行，判處有期徒
    刑十月，就被告甲○○所犯幫助詐欺取財罪二次犯行，應執
    行有期徒刑八月等情，均已詳敘其所憑證據、認定理由及量
    刑依據。從形式上觀察，原判決並無認定事實錯誤、量刑瑕
    疵或違背法令之情形。
三、本件上訴人即被告己○○不服原判決，提起上訴稱原審量刑
    過重，被告因遭地下錢莊追討債務，威脅利誘要求被告代收
    人頭帳戶抵扣利息，被告在無可奈何之下始鋌而走險犯下大
    錯，被告對犯下本件深感悔悟是請本院予被告自新機會，從
    輕量刑云云；被告甲○○提起上訴認原審一罪二判實有爭議
    ，另被告係自首認罪，應符合從輕量刑要件，請求本院從輕
    量刑予被告自新機會云云。
    查本件上訴人楊志強之上訴理由，並未具體指摘原判決認事
    用法究有何不當或違法之處，僅係就屬於法院得依職權自由
    裁量之量刑輕重為指摘，且其上訴理由原審法院為量刑時均
    已予審酌，自非屬得上訴第二審之具體理由。至上訴人甲○
    ○所指摘部分，據其於本院訊問時自承：「宋春子拿給我二
    次，一次是拿銀行簿子給我，第二次拿提款卡給我，我把宋
    春子交給我的東西全部交給己○○，每次獲得二千元：：」
    等語綦詳，顯見上訴人甲○○前後二次分別交付宋春子所有
    之存摺、金融卡予詐欺集團而為之幫助詐欺取財犯行，時間
    不同，犯意各別，應予分論併罰甚明。另上訴人甲○○辯稱
    自首一節，按刑法第六十二條所謂未發覺之罪，非以有偵查
    犯罪權之機關或人員確知其人犯罪無誤為必要，而於其有確
    切之根據，足認其有此嫌疑，即屬已發覺，上訴人甲○○於
    本院庭訊時亦稱：「：：我是接獲臺北地院（按應為臺北地
    方法院檢察署之誤認）證人傳票、開完庭後才去報案的」等
    語，惟據其於九十七年三月六日在警詢時稱：我有收臺北地
    方法院檢察署傳票，需於九十七年一月十日出庭作證，檢察
    官有告知己○○涉及洗錢防制法等語，顯然上訴人業經檢察
    官發覺係嫌疑人通知到案說明後，方至警局自白報案，依此
    情形，則顯不符自首之要件。依上揭說明，本件上訴人二人
    既均未依據卷內既有訴訟資料或提出新事證，指摘或表明第
    一審判決有何採證認事、用法或量刑等足以影響判決本旨之
    不當或違法，而構成應予撤銷之具體事由，其上訴自屬不合
    法律上之程式，應不經言詞辯論，逕予駁回。
據上論斷，應依刑事訴訟法第三百六十七條前段、第三百七十二
條，判決如主文。
中    華    民    國    97    年    12    月    31    日
                    刑事第十八庭審判長法  官  吳鴻章
                                      法  官  周政達
                                      法  官  陳健順
以上正本證明與原本無異。
不得上訴。
                                      書記官  朱家惠
中    華    民    國    97    年    12    月    31    日


司法院資訊處製作；財團法人民間司法改革基金會備份。
